臺灣臺中地方法院刑事判決　　　　　　　　　　　　　九十一年度交訴字第二號
　　公　訴　人　臺灣臺中地方法院檢察署檢察官
　　被　　　告　乙○○
右列被告因公共危險等案件經檢察官提起公訴（九十年度偵字第一九四七一號），本
院判決如左：
    主      文
乙○○服用酒類，不能安全駕駛動力交通工具而駕駛，處有期徒刑參月。又駕駛動力
交通工具肇事，致人受傷而逃逸，處有期徒刑柒月。應執行有期徒刑玖月，緩刑參年
。
被訴過失傷害部分，公訴不受理。
    事      實
一、乙○○於民國（下同）九十年十月二十三日十七時起，在台中縣豐原市工地與朋
    友一起喝啤酒，同日十九時飲畢，已不能安全駕駛動力交通工具，仍執意駕駛Ｊ
    ＲＲ－一八六號重機車，於同日十九時三十五分許，沿台中縣潭子鄉○○路，由
    北往南方向，行至豐興路二段二十五號前，原應注意行車速度須依標誌或標線之
    規定，及汽車行駛時，駕駛人應注意車前狀況並隨時採取必要之安全措施，而依
    當時情形天氣為晴、路面無障礙、視距良好之情況下，又無不能注意之情事，竟
    疏於注意，在該速度限制五十公里以下之路段，以時速七十公里超速行駛，又未
    注意車前狀況，而追撞同向前方在路邊行走之甲○○，致甲○○倒地受有右肩挫
    傷併右肩脫臼、下背挫傷、兩下肢多處擦傷之傷害。乙○○也人車滑倒在地，詎
    其肇事致人受傷，卻牽起機車加速往前逃逸，行至豐興路二段七十三號前彎道，
    又因違規超速，機車失控闖越雙黃線侵入來車道，擦撞由蘇庭發駕駛之ＯＳ－九
    八七０號自小貨車左後輪處，乙○○人車倒地昏迷，蘇庭發見狀請附近民眾報警
    。經警據報前往處理並於同日二十二時二分至醫院對乙○○為酒精濃度呼氣測試
    ，結果為每公升０．二九毫克。
二、案經甲○○訴由台中縣警察局豐原分局報請臺灣臺中地方法院檢察署檢察官偵查
    起訴。
    理      由
甲、有罪部分：
一、訊據被告對於右揭犯罪事實坦承不諱，核與告訴人甲○○指訴情節相符，並經證
    人蘇庭發、林秀勤於偵查中證述情節相符，復有台中縣警察局交通事故調查報告
    表二份、刑法第一百八十五條之三案件測試觀察報告表、酒精濃度呼氣測試單各
    一份及車禍現場照片十四張附卷可資佐證。按刑法於八十八年四月二十一日經總
    統公布增訂第一百八十五條之三，將服用酒類不能安全駕駛動力交通工具而駕駛
    者，亦納入刑事處罰之範疇，該條規定並自同年月二十三日正式施行，犯本條之
    罪係屬抽象危險犯，其立法目的在嚇阻酒後駕車，危害公眾安全及防止交通事故
    之發生，條文中所稱「不能安全駕駛動力交通工具」係屬不確定之法律概念，除
    衡之行為人駕車時飲用酒類之程度及血液中酒精含量之多寡外，並應參以行為人
    當時之精神狀態、駕馭車輛之情形及對於交通號誌或指揮之遵守能力，以資相佐
    ，斷非徒以飲酒數量作為取決是否成罪之唯一標準，否則，個人酒量殊異，偶因
    特殊情狀致未達平日精神狀態者亦所在多有，欲以劃一標準遽為能否安全駕車或
    酒醉之論斷，誠屬難能，惟參考德國、美國之認定標準，駕駛人於呼氣中酒精濃
    度達每公升零點五五亳克以上者，肇事率為一般正常人之十倍，認為已達不能安
    全駕駛之標準，然在此標準以下之行為，如輔以其他客觀事實得作為不能安全駕
    駛之判斷時，亦屬之，法務部八十八年五月十八日法八八檢字第００一六六九號
    函亦採斯旨，有該函一份附卷可稽。另就醫學文獻所知，單次飲用酒精後之生理
    、心理變化，主要與代謝酒精的兩種主要酵素乙醇去氫脢（簡稱ＡＤＨ）及乙醛
    去氫脢（簡稱ＡＬＤＨ）有關，ＡＤＨ作用乃將血液內之乙醇代謝為乙醛，因而
    決定酒精代謝之快慢，而ＡＬＤＨ則再將產生之乙醛進一步代謝，最後成為其他
    碳水化合物，而「飲酒後會產生臉潮紅、頭痛、心跳加速等自主神經系統亢奮現
    象，主要乃與乙醛在血液中蓄積的程度有關」。雖然ＡＬＤＨ的代謝能力會因個
    人體質而有所差異，故每個人飲酒後之生理反應不同，惟ＡＤＨ則個別差異不大
    ，因此同種族間之酒精清除率相近，一般而言飲用同量酒精後對每個人之身體影
    響應屬類似，故依血中酒精濃度判得酒精對於人體影響之程度，當血中酒精濃度
    於呼氣濃度值達每公升０．二五亳克時，將造成飲酒者輕度協調功能降低；而當
    呼氣濃度值達每公升０．二五至０．四０亳克時，肇事率為平常之二至六倍，而
    當呼氣濃度值達每公升０．四０至０．五０亳克時，肇事率為平常之六至七倍，
    而當呼氣濃度值達每公升０．五０至０．五五毫克時，肇事率為平常之七至十倍
    ，（參照行政院國軍退除役官兵輔導委員會台北榮民總醫院八十八年八月五日（
    八八）北總內字第二六八六八號函及中央警察大學交通學系暨交通管理研究所蔡
    中志教援之研究報告，酒精濃度與肇事率之關係一文，台灣高等法院檢察署八十
    八年十一月編印「不能安全駕駛」認定標準之相關論文資料第四十九頁）。從而
    汽車駕駛飲酒後其吐氣所含酒精成分超過每公升０．二五亳克以上者，不得駕車
    ，道路交通安全規則第一百十四條第二款定有明文。次按體內酒精含量由開始飲
    酒時的０％，依飲酒量漸漸累積增加，在完成飲酒時體內酒精含量達到最高，隨
    後依代謝率逐漸代謝，至於體內酒精含量倒推計算代謝率，依交通部運輸研究所
    於七十七年八月間針對國人進行實驗研究指出為每小時每公升０．０六二八毫克
    （引自陳高村著吐氣中酒精含量倒推計算過程一文）。查被告於九十年十月二十
    三日十九時三十五分肇事，而警員係於同日二十二時二分始對被告進行測試，被
    告酒精濃度測試值為每公升０．二九毫克，則被告自駕車至酒測之時間相距達二
    小時又三十七分，依前揭國人體內酒精含量之代謝率計算，被告於駕車之始體內
    所含酒精濃度應已超過每公升０．四五毫克（計算式為：0.29mg/L+0.0628mg/LX
    2.62hr=0.45mg/L ），且被告因不勝酒力而追撞前方行人，又闖越雙黃線侵入來
    車道而擦撞自小貨車。因此基於以上之客觀事實，足認被告駕車時確已達不能安
    全駕駛動力交通工具程度。又按刑法第一百八十五條之四之肇事逃逸罪，並不以
    被害人為無自救能力為必要，其立法目的在促使駕駛人於肇事後能對被害人即時
    救護，以減少死傷。本案被告肇事致人受傷後未即時下車救護而逕行離去而逃逸
    之事實，事證明確，被告犯行堪予認定。
二、核被告所為，係犯刑法第一百八十五條之三之服用酒類不能安全駕駛動力交通工
    具罪、第一百八十五條之四肇事逃逸罪。被告所犯上開二罪，犯意各別，構成要
    件不同，應予分論併罰。爰審酌被告喝酒後已不能安全駕駛，仍不顧公眾安全，
    貿然駕車，肇事致人受傷未即時救護及所生危害及犯後坦承犯行等一切情狀，分
    別量處如主文所示之刑，並定其應執行刑。末查被告未曾受有期徒刑以上刑之宣
    告，有台灣高等法院被告全國前案紀錄表及臺灣台中地方法院檢察署刑案資料查
    註紀錄表在卷可稽，本院認被告經此教訓，應知謹慎而無再犯之虞，因認被告所
    宣告之刑，以暫不執行為適當，爰併宣告緩刑三年，以勵自新。
乙、公訴不受理部分：
一、公訴意旨另以：被告乙○○於九十年十月二十三日十七時起，在台中縣豐原市工
    地與朋友一起喝啤酒，同日十九時飲畢，已不能安全駕駛動力交通工具，仍執意
    駕駛ＪＲＲ－一八六號重機車，於同日十九時三十五分許，沿台中縣潭子鄉○○
    路，由北往南方向，行至豐興路二段二十五號前，原應注意行車速度須依標誌或
    標線之規定，及汽車行駛時，駕駛人應注意車前狀況並隨時採取必要之安全措施
    。而依當時情形天氣為晴、路面無障礙、視距良好之情況下，又無不能注意之情
    事，竟疏於注意，在該速度限制五十公里以下之路段，以時速七十公里超速行駛
    ，又未注意車前狀況，而追撞同向前方在路邊行走之甲○○，致甲○○倒地受有
    右肩挫傷併右肩脫臼、下背挫傷、兩下肢多處擦傷之傷害。因認被告涉有刑法第
    二百八十四條第一項前段之過失傷害罪嫌。
二、按告訴乃論之罪，其告訴人於第一審辯終結前，得撤回其告訴；又告訴經撤回者
    ，應諭知不受理之判決，並得不經言詞辯論為之，刑事訴訟法第二百三十八條第
    一項、第三百零三條第三款、第三百零七條分別定有明文。經查本件被告上開犯
  行經檢察官以刑法第二百八十四條第一項前段之過失傷害罪提起公訴，依同法第
    二百八十七條前段規定係屬告訴乃論之罪，茲據告訴人於辯論終結前之九十一年
    二月廿七日本院審理時當庭撤回其告訴，依前開規定，爰諭知不受理之判決。
據上論斷，應依刑事訴訟法第二百九十九條第一項前段、第三百零三條第三款、第三
百零七條、刑法第一百八十五條之三、第一百八十五條之四、第五十一條第五款、第
七十四條第一款，判決如主文。
中    華    民    國      九十一      年       三      月     十三      日
                                    臺灣臺中地方法院交通法庭
                                        法  官  郭  德  進
右正本證明與原本無異。
如不服本判決，應於判決送達後十日內向本院提出上訴狀( 應附繕本 )，上訴於臺灣
高等法院臺中分院。
                                        書記官
中    華    民    國      九十一      年       三      月     十五      日
中華民國刑法第一百八十五條之三
服用毒品、麻醉藥品、酒類或其他相類之物，不能安全駕駛動力交通工具
而駕駛者，處一年以下有期徒刑、拘役或三萬元以下罰金。
中華民國刑法第一百八十五條之四
駕駛動力交通工具肇事，致人死傷而逃逸者，處六月以上五年以下有期徒
                                                                        Ｂ
